【裁判字號】    89,交易,106
【裁判日期】    900313
【裁判案由】    公共危險等
【裁判全文】
台灣苗栗地方法院刑事判決                        八十九年度交易字第一六號
    公  訴  人  臺灣苗栗地方法院檢察署檢察官
    被      告  甲○○
右列被告因公共危險等案件，經檢察官提起公訴（八十九年度偵字第三八三四號），
本院判決如左：
    主  文
甲○○服用酒類，不能安全駕駛動力交通工具而駕駛，累犯，處罰金壹萬元，如易服
勞役，以佰元折算壹日。又因過失傷害人，累犯，處有期徒刑貳月，如易科罰金，
以佰元折算壹日。
    事  實
一、甲○○前於民國八十四年間因違反麻醉藥品管理條例案件，經臺灣新竹地方法院
    判處有期徒刑六月，如易科罰金，以三百元折算一日確定，並入監執行，於八十
    五年九月二十七日執行完畢；又於八十五年間，因竊盜等案件，經臺灣高等法院
    判處應執行有期徒刑一年四月確定，於八十八年一月二日執行完畢；復因八十六
    年間所犯竊盜罪，經臺灣新竹地方法院判處有期徒刑二年確定，於八十八年七月
    二日假釋出獄，刑期應至八十九年十一月二十三日始屆滿，詎其仍在假釋期間內
    ，猶不知悔改，明知服用酒類會導致不能安全駕駛動力交通工具，竟仍於八十九
    年九月十五日上午十一時許，在苗栗縣大湖鄉台三線與苗六線路口檳榔攤購買酒
    類「維士比」一瓶後，一邊駕駛ＢＲ–五九○二號自用小客車沿苗六線往苗栗市
    方向行駛時，一邊飲用該瓶「維士比」，於同日十二時三十分許到達臺灣苗栗地
    方法院，並在院區內繼續飲用賸餘之「維士比」，並已達於不能安全駕駛動力交
    通工具之狀態（其於案發後當日十三時五十九分許經警對其作酒精測試時，其呼
    氣酒精測試濃度高達每公升○‧七一毫克），猶於同日十三時二十分許，駕駛上
    開自用小客車搭載江英美、彭玉珍，欲自臺灣苗栗地方法院院區北側大門即苗栗
    縣苗栗市○○路、東海街口處左轉南向返回苗栗縣大湖鄉，其應注意轉彎車應讓
    直行車先行，且依當時天候晴朗、日間光線充足、路面乾燥無缺陷，亦無障礙物
    、視距良好等一切情狀，並無不能注意之情事，竟疏未注意中正路右側來車，貿
    然左轉駛入中正路車道，適有乙○○無照騎乘車號ＩＩＨ–四九三號重型機車且
    超速以時速六十公里之速度，沿中正路南向行抵上開路口，因閃避不及，其車頭
    因而撞及甲○○所駕駛之上開車輛之右前側輪胎上方之葉子板，乙○○因而受有
    頭部外傷、右側足趾部挫擦傷及左肩、左下背部、左大腿、兩肘挫傷等傷害，嗣
    經警到場處理事故因而得知上情。
二、案經乙○○訴由苗栗縣警察局苗栗分局報請臺灣苗栗地方法院檢察署檢察官偵查
    起訴。
    理  由
一、訊據被告甲○○對於右揭時地酒後駕駛ＢＲ–五六○二號自用小客車，因轉彎時
    未讓直行之乙○○騎乘之ＩＩＨ–四九三號重型機車先行，而撞及乙○○發生車
    禍，致乙○○受有頭部外傷、右側足趾部挫提傷及左肩、左下背部、左大腿、兩
    肘挫傷等傷害之事實坦承不諱，核與被害人乙○○指訴情節相符，並經證人即肇
    事時乘坐於被告車上之江美英於警訊時證述屬實，且有道路交通事故調查表一件
    、現場及車損照片五幀、乙○○之診斷證明書一件及被告酒後吐氣酒精濃度測試
    報告一紙附卷可證。且依上開酒精濃度測試報告，被告酒後吐氣之酒精濃度高達
    每公升○‧七一毫克，參諸德國、美國之認定標準，對於呼氣酒精濃度達○‧五
    五毫克以上，肇事率為一般正常人的十倍，應認為已達「不能安全駕駛」之標準
    （法務部八十八年五月十八日法八八檢字第一六六九號函參照）。次就醫學文獻
    所知，酒精對人體造成的影響，於呼氣時酒精濃度達每公升○‧二五毫克即會輕
    度中毒，造成輕度協調功能降低；呼氣時酒精濃度達每公升○‧五○毫克即屬輕
    到中度中毒症狀，出現反應較慢、感覺減低、影響駕駛狀況。被告在為警查獲後
    經警測得之呼氣酒精濃度高達○‧七一毫克，顯已達不能安全駕駛之情狀，被告
    上開自白應與事實相符。
二、按汽車行駛至交叉路口，轉彎車應讓直行車先行，道路交通安全規則第一百零二
    條第一項第六款定有明文。查當時之天候晴朗，日間光線充足，路面乾燥，無缺
    陷，亦無障礙物，視距良好，有前開道路交通事故調查報告表可稽。被告當時並
    無不能注意之情事，詎其應注意，並能注意，而疏未注意中正路右側來車，貿然
    左轉駛入中正路車道，而撞及乙○○，致其受有上開傷害，被告顯有過失。且乙
    ○○係遭被告駕駛自用小客車撞及其所駕駛之機車而受傷，其間並有相當之因果
    關係。綜上所述，本件事証明確，被告犯行應堪認定。
三、核被告服用酒類不能安全駕駛動力交通工具而駕駛，所為係犯刑法第一百八十五
    條之三之服用酒類不能安全駕駛動力交通工具而駕駛罪。另被告甲○○因過失傷
  害人，所為係犯刑法第二百八十四條第一項前段之過失傷害罪。其所犯上開二罪
    間，犯意個別，行為互殊，應予分論併罰。又被告因酒醉駕車致人受傷，且依法
    應負刑事責任，併依道路交通管理處罰條例第八十六條第一項之規定加重其刑。
    被告有事實欄記載之犯罪科刑執行情形，其於刑之執行完畢後五年內再犯本件有
    期徒刑以上之罪，為累犯，應依刑法第四十七條之規定遞加重其刑。爰審酌被告
    明知酒後駕車在道路上行駛，對一般往來之公眾及駕駛人自身皆具有高度危險性
    ，既漠視自己安危，更枉顧公眾行之安全，於服用酒類，酒後呼氣酒精濃度高達
    每公升○‧七一毫克，已處於不能安全駕駛動力交通工具之狀態，仍駕駛車輛，
    導致發生車禍，及被告之素行、過失情節之輕重、飲酒駕車肇事致被害人傷害情
    形及犯後坦承犯行，已與被害人以新台幣十五萬元達成和解等一切情狀，分別量
    處如主文所示之刑，並諭知易服勞役之折算標準。又被告於本案犯罪後，其行為
    時之刑法第四十一條所定之易科罰金折算標準適用範圍，已於九十年一月十日修
    正為最重本刑五年以下有期徒刑以下之刑之罪，而受六個月以下有期徒刑或拘役
    之宣告，因身體、教育、職業、家庭之關係或其他正當事由，執行顯有困難者，
    並於同月十二日生效，比較新舊法律規定，以新法對被告較有利，依刑法第二條
    第一項前段規定，應適用裁判時法之易科罰金適用範圍，諭知其易科罰金之折算
    標準，併予敘明。
據上論斷，應依刑事訴訟法第二百九十九條第一項前段，道路交通管理處罰條例第八
十六條第一項，刑法第二條第一項前段、第一百八十五條之三、第二百八十四條第一
項前段、第四十七條、修正後第四十一條第一項前段、第四十二條第二項，罰金罰鍰
提高標準條例第一條前段、第二條，判決如主文。
本案經檢察官蔡宗熙到庭執行職務。
中    華    民    國    九十      年      三        月       十三       日
                                    臺灣苗栗地方法院刑事第二庭
                                        法  官  陳  慧  萍
右正本證明與原本無異。
如不服本判決，應於送達後十日內向本院提出上訴狀(須附繕本)，上訴於台灣高等
法院台中分院。
                                        書記官  陳  建  分
中    華    民    國    九十      年      三        月       十三       日
附錄論罪科刑法條：
刑法第一百八十五條之三：服用毒品、麻醉藥品、酒類或其他相類之物，不能安全駕
                        駛動力交通工具而駕駛者，處一年以下有期徒刑、拘役或
                        三萬元以下罰金。
刑法第二百八十四條第一項前段：因過失傷害人者，處六月以下有期徒刑、拘役或五
                              百元以下罰金。


司法院資訊處製作；財團法人民間司法改革基金會備份。
